【裁判字號】    89,再,66
【裁判日期】    890801
【裁判案由】    確定界址
【裁判全文】
臺灣高等法院民事裁定  八十九年度再字第六十六號
      聲  請  人    甲○○
右聲請人因與相對人新竹汽車客運股份有限公司間確定界址事件，對於中華民國八十
九年二月二十四日本院八十九年度再字第一號裁定及八十九年六月二十日本院八十九
年度再字第三七號裁定聲請再審，本院裁定如左：
    主    文
聲請駁回。
聲請訴訟費用由聲請人負擔。
    理    由
甲、關於對本院八十九年度再字第一號確定裁定聲請再審部分：
    按提起民事再審之訴，應自判決確定時起三十日之不變期間內提起。前項期間，
    自判決確定時起算，但再審之理由知悉在後者，自知悉時起算，此觀民事訴訟法
    第五百條第一項及第二項規定自明。又當事人以有同法第四百九十六條第一項第
    一款適用法規顯有錯誤之情形提起再審之訴，應認此項理由於裁判送達時當事人
    即可知悉，故計算是否逾三十日之不變期間，應自裁判確定時起算，無同法第五
    百條第二項但書再審理由知悉在後之適用，最高法院七十年度台再字第二一二號
    著有判例可稽。經查本院八十九年度再字第一號確定裁定已於八十九年二月二十
    四日宣示判決，聲請人遲至八十九年七月二十五日始行聲請本件再審，顯已逾三
    十日之不變期間，揆著前揭說明，其聲請再審顯非合法。
乙、關於對本院八十九年再字第三十七號確定裁定聲請再審部分：
一、本件再審聲請意旨略以：「本院八十九年度再字第一號確定裁定係於八十九年二
    月二十四日作成，斯時業已適用新修正之民事訴訟法第四百六十六條關於財產權
    訴訟之第二審判決，如因上訴所得受之利益，不逾新台幣（下同）一百萬元者，
    不得上訴之規定甚明，惟原裁定竟仍適用舊法，致使伊依限提起抗告，並繳納抗
    告費用四十五元，依原審通知函繳納裁判費八千一百元，雖原審嗣後以適用新法
    為由，駁回伊之抗告，此適足證原確定裁定適用法規顯有錯誤，並應自送達上開
    駁回抗告民事裁定即八十八年四月二十二日時起算本件再審期間。又本案確定判
    決（最高法院八十七年度台上字第一一七號），伊業於法定期間內聲請再審，由
    最高法院八十七年度台再字第五十八號轉由高等法院八十七年度再字第五十號受
    理在案，雖再審之訴遭駁回，惟伊亦於法定期間內提起抗告（即八十七年度台抗
    字第六三一號），嗣並對該確定裁定聲請再審，由最高法院受理在案（即八十八
    年度台聲字第二二三號），復提再審，亦分別由最高法院加以受理（即八十八年
    台聲字第四三三號、八十八年度台聲字第六三四號），綜上足證，本案確定判決
    ，伊再三依法追訴，從未間斷，迄至八十八年度台聲字第六三四號裁定送達，方
    知悉原再審之訴不合法，致有再審理由知悉在後情事，迅於知悉後三十日內，於
    八十八年十二月三十日提起本件再審，無違誤法定期間情事，原確定裁定既已明
    示前揭各裁定係屬本件再審原告因不服本案確定判決所為之爭訟，何以又謂與再
    審之訴之法定期間無關，未見其敘明其法律上理由，亦有消極不適用法規定之違
    誤」等語。
二、按民事訴訟法第四百九十六條第一項第一款所謂適用法規顯有錯誤，係指確定判
    決所適用之法規，顯然不合法律或與現尚有效之解釋或最高法院現尚有效之判例
    顯然違反者而言，並應以確定判決所認定之事實為基礎，以判斷其適用法規是否
    顯有錯誤，最高法院八十四年台上字第二四七○號判決意旨足資參照。經查本件
    再審聲請人雖依民事訴訟法第四百九十六條第一項第一款規定提出前開各項再審
    理由，惟核其所載再審理由內容，僅一再泛言原確定裁定未敘明法律上理由，有
    消極不適用法規，顯然影響裁判之違誤，構成適用法規顯有錯誤，而未具體指摘
    其有顯然不合法律或與現尚有效之解釋或最高法院現尚有效之判例違反之情事，
    即難謂原確定裁定適用法規顯有錯誤，且因本案之訴訟標的未逾新台幣一百萬元
    ，依法原確定裁定不得抗告於第三審，原確定裁定雖載為得抗告，聲請人並因而
    提起抗告，惟此僅為抗告不合法之問題，不生阻斷該原裁定確定之效力，難謂原
    確定裁定適用法規顯有錯誤情事。本院八十九年再字第三十七號確定裁定已明確
    敘明，本件再審聲請仍以同一理由重複聲請，揆諸前開說明，本件再審聲請人以
    原確定裁定適用法規顯有錯誤為由，依民事訴訟法第四百九十六條第一項第一款
    規定聲請再審，即無再審理由，應予駁回。
三、至於聲請人稱聲請人對於最高法院八十七年度台上字第一一七號本案確定判決提
    起再審之訴，再由該院八十七年度台再字第五十八號轉由本院八十七年度再字第
    五十號受理，嗣再審之訴遭駁回，其亦提起抗告（八十七年度台抗字第六三一號
    ），後並對該確定裁定向最高法院聲請再審（即八十八年度台聲字第二二三號）
    ，復先後分別提起再審（即八十八年台聲字第四三三號、第六三四號）等情，核
    上開各裁定，均僅係聲請人對於其先後聲請再審所為之裁定聲明不服而所為之裁
    定，顯與本件提起再審之訴之法定期間無關。聲請人執此主張本案確定判決經伊
    再三依法追訴，從未間斷，迄至八十八年度台聲字第六三四號裁定送達，方知悉
    原再審之訴不合法，致有再審理由知悉在後情事，始於知悉後三十日內即八十八
    年十二月三十日提起本件再審之訴，未逾法定期間，原確定裁定洵有違誤云云，
    並不可採，聲請人縱曾對各該裁判聲請再審或提起再審，並無變動各該再審起算
    日期之效力，故聲請人認其連續聲請再審及提起再審之訴未逾再審期間，有所誤
    解，併此敘明。
四、據上論結，本件聲請再審為一部不合法，一部無理由，爰裁定如主文。
中      華      民      國    八十九    年      八      月      一      日
                                臺灣高等法院民事第六庭
                                    審判長法  官  吳  欲  君
                                          法  官  陳  博  享
                                          法  官  藍  文  祥
右正本係照原本作成。
不得抗告。
中      華      民      國    八十九    年      八      月      二      日
                                          書記官  吳  鎮  鑫


司法院資訊處製作；財團法人民間司法改革基金會備份。
